【裁判字號】    95,訴,2355
【裁判日期】    950731
【裁判案由】    毒品危害防制條例
【裁判全文】
臺灣高雄地方法院刑事判決              95年度訴字第2355號
公  訴  人  臺灣高雄地方法院檢察署檢察官
被      告  甲○○
上列被告因毒品危害防制條例案件，經檢察官提起公訴（95年度
毒偵字第4325號）及移送併案審理（95年度毒偵字第5430號），
嗣因被告於準備程序中就被訴事實為有罪之陳述，經詢問檢察官
、被告意見後，合議庭乃裁定由受命法官獨任改行簡式審判程序
判決如下：
    主  文
甲○○連續施用第一級毒品，累犯，處有期徒刑拾壹月。扣案海
洛因壹包（不含包裝袋，淨重零點零貳公克），沒收銷燬之；扣
案包裝袋壹個，沒收之。
    事  實
一、甲○○前因毒品危害防制條例案件，於民國93年8 月13日經
    本院以93年度訴字第1619號判決判處有期徒刑10月，因未上
    訴而確定，嗣於94年8 月9 日縮短刑期執行完畢出監。
二、甲○○前因施用毒品案件，經依本院以88年度毒聲字第2217
    號裁定送觀察勒戒後，因無繼續施用毒品傾向，於88年4 月
    14日觀察勒戒執行完畢釋放。又因施用毒品案件，93年8 月
    13日經本院以93年度訴字第1619號判決判處有期徒刑10月（
    施用時間為93年3 月中旬某日起），因未上訴而確定。詎仍
    不知戒絕，復基於施用第一級毒品海洛因之概括犯意，自95
    年4 月底某日起至95年6 月8 日止，在高雄市小港區鳳鼻頭
    某公廁內，以將第一級毒品海洛因置於注射針筒內，再以水
    稀釋後注射之方式，平均每3 星期施用1 次，連續施用第一
    級毒品海洛因多次。嗣於(一)95年5 月3 日15時5 分許，在高
    雄縣林園鄉○○路2 之20號前，為警查獲，並扣得海洛因1
    小包（含包裝袋，合計淨重0.02公克，包裝重合計為0.22公
    克，其中包裝袋為甲○○所有供施用第一級毒品海洛因所用
    之物）。(二)95年6 月8 日21時許，在高雄市○○區○○街
    112 巷3 旁空地，為警查獲，經採集其尿液送驗後，查知上
    情。
三、案經高雄市政府警察局小港分局報告臺灣高雄地方法院檢察
    署檢察官偵查起訴及移送併案審理。
    理  由
一、本件被告甲○○所犯係死刑、無期徒刑、最輕本刑為3 年以
    上有期徒刑以外之罪，其於準備程序中就被訴事實為有罪之
    陳述，經本院告知簡式審判程序之旨，並聽取公訴人及被告
    之意見後，合議庭裁定由受命法官獨任進行簡式審判程序，
    合先敘明。
二、右揭犯罪事實，業據被告甲○○於本院審理時坦白承認（詳
    本院卷第38頁）。而被告2 次被查獲後，經採集其尿液送高
    雄市立凱旋醫院鑑驗，結果均呈嗎啡陽性反應（係以GC／MS
    方式檢驗），有高雄市立凱旋醫院95年5 月15日、95年6 月
    19日濫用藥物尿液檢驗報告附卷可佐（詳偵查卷第19頁、併
    案偵查卷第15頁）。而扣案如事實欄所示之海洛因1 包，經
    送驗後，確含有海洛因成分，亦有法務部調查局95年7 月5
    日調科壹字第220023539 號鑑定通知書附本院卷可參（詳本
    院卷第20頁）。爰審酌(一)氣相層析質譜儀（GC／MS）乃目前
    就藥物篩檢結果必須進一步確認時最常採用之確認方法，因
    此在良好的操作條件之下，以氣象層析質譜儀作藥物及其代
    謝物之定性及定量分析，幾乎不會有偽陽性反應產生，業經
    行政院國軍退除役官輔導委員會台北榮民總醫院於83年4 月
    7 日以（83）北總內字第03059 號函示明確。(二)又海洛因係
    嗎啡經化學合成之半人工合成品，毒性倍於嗎啡，其經吸食
    或施打入人體，經新陳代謝作用又分解成嗎啡，故海洛因在
    進入人體後，均以嗎啡型態排於尿液中，故於吸食或施打海
    洛因者尿液中，可檢出嗎啡陽性反應，業經憲兵司令部80年
    5 月7 日以（80）鑑驗字第1746號函示明確。從而，被告尿
    液經以氣相層析質譜儀鑑驗後，結果呈嗎啡陽性反應，已如
    前述，是依前開函示意旨，被告自白核與事實相符，其施用
    第一級毒品海洛因多次之犯行，堪以認定。
三、論罪科刑部分：
  (一)按犯毒品危害防制條例第10條之罪，經觀察、勒戒後，認無
    繼續施用毒品之傾向，應即釋放，並為不起訴處分；認有繼
    續施用毒品之傾向者，應由檢察官聲請法院裁定令入戒治處
    所施以強制戒治，至無繼續戒治之必要，強制戒治期滿，應
    即釋放，由檢察官為不起訴處分。經觀察勒戒、強制戒治執
    行完畢釋放後，5 年內再犯第10條之罪，依92年1 月9 日修
    正施行之毒品危害防制條例第23條第2 項規定意旨，應由檢
    察官偵查起訴；5 年後再犯毒品危害防制條例第10條之罪者
    ，依毒品危害防制條例第20條第3 項、第1 項之規定，應先
    裁定令入勒戒處所觀察、勒戒。另參酌毒品危害防制條例第
    20 條 第3 項立法理由：『觀察、勒戒或強制戒治後5 年後
    再犯者，顯見前所實施之觀察、勒戒或強制戒治已足以遮斷
    其施用毒品之癮，為期自新及協助其斷除毒癮，對此5 年後
    再犯者爰明定仍適用初犯之規定，先經觀察勒戒、強制戒治
    之程序』，足見5 年後再犯者，應再適用觀察、勒戒程序，
    係因前所實施之觀察、勒戒或強制戒治已足以遮斷其施用毒
    品之癮，致5 年內未再犯，故再予其自新機會，重啟觀察、
    勒戒程序；如5 年內再犯，再犯後5 年內復有施用毒品犯行
    ，縱該次離觀察、勒戒執行完畢釋放後，已滿5 年，則依前
    開立法意旨，因之前戒毒程序，並不足以遮斷其施用毒品之
    癮，自無再施以觀察、勒戒之必要，應由檢察官偵查起訴。
  (二)查被告前因施用毒品案件，經依本院以88年度毒聲字第2217
    號裁定送觀察勒戒後，因無繼續施用毒品傾向，於88年4 月
    14日觀察勒戒執行完畢釋放。又因施用毒品案件，93年8 月
    13日經本院以93年度訴字第1619號判決判處有期徒刑10月（
    施用時間為93年3 月中旬某日起），因未上訴而確定等情，
    有臺灣高雄地方法院檢察署刑案資料查註紀錄表、臺灣高等
    法院被告前案紀錄表及臺灣高雄地方法院被告院內索引卡紀
    錄表可證。因被告於觀察勒戒執行完畢釋放後，5 年內再犯
    毒品危害防制條例第10條之罪，且再犯本件施用毒品犯行，
    雖本次犯行距觀察勒戒執行完畢釋放後（88年4 月14日），
    已滿5 年，依前開說明，仍應依法論科。
  (三)另海洛因為毒品危害防制條例所稱之第一級毒品，此觀諸該
    條例第2 條第2 項第1 款甚明，被告施用上開毒品，核其所
    為，係違反毒品危害防制條例第10條第1 項施用第一級毒品
    罪。被告施用海洛因多次，時間緊接，方法相同，所犯又屬
    構成要件相同之罪名，顯基於概括犯意反覆為之，應依連續
    犯之規定論以一罪，並加重其刑。被告施用第一級毒品前持
    有第一級毒品之行為，本應各論以持有之罪，惟各該次持有
    毒品之低度行為均為其後施用毒品之高度為所吸收，不另論
    罪。又被告前因毒品危害防制條例案件，於93年8 月13日經
    本院以93年度訴字第1619號判決判處有期徒刑10月，因未上
    訴而確定，嗣於94年8 月9 日縮短刑期執行完畢出監之事實
    ，有上開前案紀錄表可參，其受有期徒刑執行完畢後5 年內
    ，再犯有期徒刑以上之本罪，為累犯，應依修正前刑法第47
    條之規定，加重其刑，並依法遞加之。【被告行為後，刑法
    及刑法施行法業於94年2 月2 日經總統以華總一義字第0940
    0014901 號令修正公布，並於95年7 月1 日施行（下稱新刑
    法，修正前刑法下稱舊刑法），參酌最高法院95年5 月23日
    刑事庭第8 次會議決議，新刑法第2 條第1 項之規定，係規
    範行為後法律變更所生新舊法律比較適用之準據法，於新刑
    法施行後，應適用新刑法第2 條第1 項之規定，為「從舊從
    輕」之比較。另於比較時應就罪刑有關之共犯、未遂犯、想
    像競合犯、牽連犯、連續犯、結合犯，以及累犯加重、自首
    減輕暨其他法定加減原因（如身分加減）與加減比例等一切
    情形，本於統一性及整體性原則，綜其全部罪刑之結果而為
    比較。本院審酌：(一)連續犯部分：被告行為後，刑法第56條
    連續犯之規定，業已修正刪除，並於95年7 月1 日施行，則
    被告之犯行，因行為後新法業已刪除連續犯之規定，此刪除
    雖非犯罪構成要件之變更，但顯已影響行為人刑罰之法律效
    果，自屬法律有變更，依新法第2 條第1 項規定，比較新、
    舊法之結果，以舊法較為有利於行為人。(二)累犯部分：被告
    於5 年以內再故意犯本件有期徒刑以上之罪，不論依修正前
    之刑法第47條，或修正後之刑法第47條第1 項之規定，均構
    成累犯，對被告而言並無有利或不利之情形，自不生新舊法
    比較之問題。從而，因本案涉及法律變更，且以舊刑法有利
    於被告，參諸前開最高法院決議意旨，依新刑法第2 條第1
    項前段規定，自應適用最有利於被告之舊刑法，併此敘明】
    。爰審酌被告經觀察勒戒後，均未戒絕毒品，另再施用毒品
    ，顯見其自制力不足，無法擺脫毒品，故應藉由刑罰之執行
    ，以收教化之功能，並參以被告犯後坦承施用毒品犯行，所
    犯係自傷行為，尚未害及他人，及被告施用第一級毒品之期
    間、次數等一切情狀，量處如主文所示之刑，以資懲儆。至
    扣案如主文所示海洛因1 包（不含包裝袋），經送驗後，確
    含有海洛因成分，有法務部調查局前開鑑定書可參，因係屬
    毒品，爰依毒品危害防制條例第18條第1 項前段，宣告沒收
    銷燬之【海洛因送驗如有耗損，因已滅失，爰不沒收銷燬之
    】；另海洛因之包裝袋1 個部分，因法務部調查局已就毒品
    、包裝袋分開秤重，則包裝袋即無與毒品難以析離之情形，
    自不得以無法析離之理由，將之視為毒品，而併宣告沒收銷
    燬之，惟因該包裝袋係被告所有，且便於包裝毒品，防止毒
    品逸散，為供施用毒品所用之物，應依刑法第38條第1 項第
    2 款，宣告沒收之。
四、移送併案審理（95年度毒偵字第5430號）部分，與前開起訴
    論罪科刑部分，具有廢止前刑法連續犯之裁判上一罪關係，
    為起訴效力所及，本院自應併予審究。
據上論斷，應依刑事訴訟法第299條第1項前段、第273 條之1第1
項，毒品危害防制條例第10條第1 項、第18條第1 項前段，刑法
第2 條第1 項前段、第11條、廢止前刑法第56條、修正前刑法第
47條、刑法第38條第1 項第2 款，判決如主文。
中    華    民    國    95    年    7     月    31    日
                  刑事第一庭    法  官  方百正
以上正本證明與原本無異。
如不服本判決，應於收受送達後10日內向本院提出上訴書狀。
中    華    民    國    95    年    7     月    31    日
                                書記官 郭素蓉
附錄本判決論罪科刑所依據之法條：
毒品危害防制條例第10條
施用第一級毒品者，處6月以上5年以下有期徒刑。
施用第二級毒品者，處3年以下有期徒刑。


司法院資訊處製作；財團法人民間司法改革基金會備份。
